【裁判字號】    99,抗,1488
【裁判日期】    991018
【裁判案由】    假處分
【裁判全文】
臺灣高等法院民事裁定                  99年度抗字第1488號
抗  告  人  台灣神戶電池股份有限公司
法定代理人  楊培傑
代  理  人  陳錦旋律師
            林曉玟律師
            陳榮哲律師
相  對  人  汪才銘
代  理  人  陳世寬律師
            劉純穎律師
            張家瑜律師
上列當事人間假處分事件，抗告人對於中華民國99年8月30日臺
灣士林地方法院99年度裁全字第215號所為裁定提起抗告，本院
裁定如下：
    主  文
抗告駁回。
抗告訴訟費用由抗告人負擔。
    理  由
一、聲請及抗告意旨略以：相對人為抗告人現任董事，惟自民國
    99年6月28日起至本案聲請時止，抗告人之董事長已合法召
    集5次董事會，相對人與其交情匪淺之另3名日籍董事竟聯手
    抵制而拒絕出席，亦未委託其他董事出席，致該5次董事會
    出席董事均未達2/3以上，而無法為現金增資之特別決議。
    且相對人一方面拒不出席董事長合法召集之董事會，另方面
    卻又與日籍常務董事私自召集常務董事會，違法決議解任董
    事長，企圖擾亂公司經營，顯已違反董事應盡之忠實義務及
    善良管理人注意義務。故兩造所爭執之法律關係為「抗告人
    得否依公司法第23條第1項或民法第544條規定，請求怠於或
    拒不行使董事職責之相對人對抗告人為損害賠償」，且抗告
    人業已對相對人起訴請求其賠償抗告人新台幣（下同）315
    萬1083元本息，經臺灣士林地方法院以99年度他調字第539
    號受理，而該爭執之法律關係得因抗告人提起本案訴訟獲得
    確定。又如不儘速假處分相對人之董事職權，極有可能使抗
    告人之董事會無法順暢運作，而流失商機，並造成大股東戕
    害小股東權益之局面，抗告人之其他小股東亦恐會指摘抗告
    人之其他董事縱容前開情事之發生，而追加其他董事責任，
    是本件確有防止重大之損害或避免急迫之危險而定暫時狀態
    處分之必要，抗告人亦願供擔保以補釋明之不足。爰依民事
    訴訟法第538條規定聲請定暫時狀態之處分，詎原法院不察
    ，裁定駁回，顯有不當，為此提起抗告等語。
二、原裁定略以：抗告人聲請裁定禁止相對人行使董事職權，惟
    遍查其聲請狀，僅指控相對人違反公司法課予之忠實義務及
    善良管理人注意義務，導致抗告人重要議案無法討論決議，
    甚至違法召開常務董事會，決議解任董事長，蓄意干擾抗告
    人正常運作，致損害抗告人股東權益云云，未見主張相對人
    董事職權有何不得行使之事實及法律上依據，其就定暫時狀
    態處分之爭執法律關係未為主張，更遑論釋明該爭執之法律
    關係，將來自無從以提起本案訴訟確定。是其聲請裁定禁止
    相對人行使董事職權，於法不合，應予駁回等語。
三、按於爭執之法律關係，為防止發生重大之損害或避免急迫之
    危險或有其他相類之情形而有必要時，得聲請為定暫時狀態
    之處分。前項裁定，以其本案訴訟能確定該爭執之法律關係
    者為限。民事訴訟法第538條第1項、第2項定有明文。所謂
    定暫時狀態之處分，理論上須就有相當繼續性爭執之法律關
    係為之，否則即無所謂定暫時狀態之可言。故就爭執之法律
    關係，所為定暫時狀態之處分，必該為訴訟標的之法律關係
    有其繼續性，且本案之請求，即為該「爭執之法律關係」者
    ，始足當之。最高法院69年度台上字第1734號、76年度台抗
    字第314號、77年度台抗字第14號、83年度台抗字第398號、
    84年度台抗字第575號、84年度台抗字第582號、85年度台抗
    字第438號、94年度台抗字第267號裁判見解亦同，可資參照
    。
四、查抗告人聲請本件定暫時狀態之處分內容係禁止相對人行使
    董事職權；然其所主張本案爭執法律關係則為「抗告人得否
    依公司法第23條第1項或民法第544條規定，請求怠於或拒不
    行使董事職責之相對人對抗告人為損害賠償」（見本院卷第
    29頁），其復據此提起本案訴訟，主張相對人應對抗告人負
    損害賠償責任而請求相對人給付315萬1083元本息，有起訴
    狀可稽（見本院卷第56至61頁）。惟相對人能否繼續行使董
    事職權，與抗告人得否依公司法第23條第1項或民法第544條
    規定向相對人請求損害賠償，並無關聯；且抗告人之賠償請
    求係針對已發生之損害事由，是其法律關係亦不具繼續性。
    綜上，本件聲請與民事訴訟法第538條規定有間，不應准許
    。原裁定予以駁回，理由雖有不同，結論則無二致。抗告意
    旨指摘原裁定不當，求予廢棄，為無理由，應予駁回。
五、據上論結，本件抗告為無理由，依民事訴訟法第495條之1第
    1項、第449條第2項、第1項、第95條、第78條，裁定如主文
    。
中    華    民    國    99    年    10    月    18    日
                    民事第二十庭
                        審判長法  官  張耀彩
                              法  官  林金吾
                              法  官  盧彥如
正本係照原本作成。
本裁定除以適用法規顯有錯誤為理由外，不得再抗告。如提起再
抗告，應於收受後10日內委任律師為代理人向本院提出再抗告狀
。並繳納再抗告費新台幣1千元。
中    華    民    國    99    年    10    月    18    日
                              書記官  鄭兆璋

司法院資訊處製作；財團法人民間司法改革基金會備份。
